【裁判字號】    88,連訴,6
【裁判日期】    891228
【裁判案由】    違反毒品危害防治條例
【裁判全文】
福建金門地方法院刑事判決                            八十八年度連訴字第六號
    公  訴  人   福建金門地方法院檢察署檢察官
    被      告   甲○○
    指定辯護人   本院顏淑惠法官
右列被告因違反毒品危害防治條例案件，經檢察官提起公訴（八十八年度連偵字第七
十三號、八十九年度連偵字第一０六號），本院判決如左：
    主  文
甲○○共同連續轉讓第二級毒品甲基安非他命，累犯，處有期徒刑肆年陸月。
犯罪所得財物新臺幣參拾陸萬貳仟元沒收之，如全部或一部不能沒收時，以其財產抵
償之。
    事  實
一、甲○○前有妨害公務及恐嚇罪，經福建高等法院金門分院以民國八十四年度上易
    字第五號，各判處有期徒刑三月，如易科罰金，均以三百元折算一日，定應執行
    刑有期徒刑五月，如易科罰金，以三百元折算一日，並於八十四年九月十六日執
    行完畢，猶不知悔改。竟基於概括犯意，先後於八十六年六、七月間，在桃園市
    ○○路附近，各無償轉讓數量不詳之第二級毒品甲基安非他命予陳智偉（起訴書
    誤植為陳「治」偉）；及於八十七年七、八月間，先以電話聯絡池銀忠，並表明
    將委請與伊有犯意之聯絡綽號「林林」之姓名年籍不詳成年男子，攜帶數量不詳
    之第二級毒品甲基安非他命一包前來馬祖，旋於馬祖不詳地點由池銀忠所駕駛之
    計程車內，轉讓予池銀忠，價金再以郵匯之方式，匯入不知情之黃錦茹（甲○○
    之妻）大溪郵局第五七六一四之三號內，嗣甲○○並交代池銀忠將上開第二級毒
    品甲基安非他命分成一半，轉讓予成玉仲，因於八十八年六月二十二日福建金門
    地方法院檢察署檢察官偵查黃俊傑販賣第二級毒品甲基安非他命，始而發覺上情
    。
二、案經福建金門地方法院檢察署檢察官自動檢舉偵查起訴。
    理  由
一、訊據被告甲○○矢口否認犯有販賣第二級毒品甲基安非他命情事，辯稱：伊與陳
    智偉、池銀忠及成玉仲三人並無債務糾紛，且與渠等無私交，池銀忠匯款入伊之
    妻黃錦茹帳戶，均係因池銀忠替一名叫「陳婷」（陳佳玲）女子代為清償房屋租
    金，並非販賣安非他命之價金，另先前與成玉仲、池銀忠二人有發生爭執，顯係
    挾怨報復，請求對質，又本院八十八年八月十七日之審理筆錄與伊供述不符云云
    。然查右開事實，已據證人陳智偉分別於本院八十八年八月十一日及八十八年八
    月二十六日審理中結證稱：「（問：安非他命何來？）我總共向他（指甲○○）
    買過二次，有一次價錢是新台幣（下同）一萬二千元，另一次價錢不記得，地點
    分別在桃園市及馬祖，我是透過成玉仲認識甲○○，而購得安非他命。第一次價
    錢較低，是成玉仲在馬祖交給我，錢再交給成玉仲。甲○○跟我說池銀忠也有向
    他買，陳松飛可能也有透過成玉仲買。」；證人池銀忠分別於本院八十八年八月
    十日及八十八年八月二十六日審理中結證稱：「（問：安非他命何來？）我以前
    在馬祖開計程車，因甲○○常叫我的車而認識，約八十七年七、八月間甲○○從
    台灣打電話給我說將委託綽號「林林」男子，帶安非他命來馬祖給我，叫我將車
    開到碼頭，「林林」男子在計程車上將安非他命硬塞給我，價金十二萬，以後我
    分別幾千或幾萬元由軍郵局匯款給黃錦茹。（問：那一包安非他命如何處理？）
    甲○○交代我分一半安非他命給成玉仲，另一半我自己吸食。當時那一包安非他
    命時價應該只有三、四萬元，但甲○○逼我給他十二萬。（問：還有何人向甲○
    ○買？）成玉仲也有向他買。」；證人成玉仲於八十九年七月六日本院囑託台灣
    板橋地方法院訊問中結證稱：「（問：是否認識甲○○？）我在甲○○所開設位
    於馬祖介壽村之電玩店內認識他，他從八十六年至八十八年間，分別在馬祖上開
    電玩店內及桃園市○○路附近，向他買安非他命三十次以上，每次都先欠款，後
    來才用匯款，他說共欠二十三萬，之前於八十六、七年間，曹要我幫忙帶安非他
    命給陳智偉、池銀忠作為抵債用，共抵五萬元，池銀忠再匯款給甲○○」。
二、按犯罪事實應依證據認定之，無證據不得推定其犯罪事實，又不能證明被告犯罪
    者，應諭知無罪之判決，刑事訴訟法第一百五十四條、第三百零一條第一項定有
    明文。而認定犯罪事實所憑之證據，須適於為被告犯罪事實之證明者，始得採為
    斷罪資料。被告之自白，雖為證據之一種，但依刑事訴訟法第一百五十六條第一
    項規定，被告之自白，須非出於強暴、脅迫、利誘、詐欺、違法羈押或其他不正
    之方法，且與事實相符者，始得為證據。又依同條第二項規定，被告之自白，不
    得作為有罪判決之唯一證據，仍應調查其他必要之證據，以察其是否與事實相符
    。立法目的乃欲以補強證據擔保自白之真實性，亦即以補強證據之存在，藉之限
    制自白在證據上之價值，防止偏重自白，發生誤判之危險。以被告之自白，作為
    其自己犯罪之證明時，尚有此危險；以之作為其他共犯之罪證時，不特在採證上
    具有自白虛偽性之同樣危險，且共犯者之自白，難免有嫁禍他人，而為虛偽供述
    之危險。是則利用共犯者之自白，為其他共犯之罪證時，其證據價值如何，按諸
    自由心證主義之原則，固屬法院自由判斷之範圍。但共同被告不利於己之陳述，
    雖得採為其他共同被告犯罪之證據，惟此項不利之陳述，須無瑕疵可指，且就其
    他方面調查，又與事實相符者，始得採為其他共同被告犯罪事實之認定。若不為
    調查，而專憑此項供述，即為其他共同被告犯罪事實之認定，顯與刑事訴訟法第
    一百五十六條第二項之規定有違。因之，現行刑事訴訟法下，被告之自白，或共
    同被告不利於己之陳述，其證明力並非可任由法院依自由心證主義之原則，自由
    判斷，而受相當之限制，有證據法定主義之味道，即尚須另有其他必要之補強證
    據，來補足其自白之證明力，始得採為斷罪資料。犯毒品危害防制條例第四條等
    罪，供出毒品來源因而破獲者，得減輕其刑，該條例第十七條定有明文。則吸用
    或販賣安非他命之人，如供出安非他命之來源因而破獲者，既得邀減輕其刑之寬
    典，為擔保其所為不利於其他共同被告之陳述（即毒品來自其他共同被告之陳述
    ）之真實性，尤應有足以令人確信其陳述為真實之補強證據，始能據以為論罪之
    依據。又所謂補強證據，則指除該自白或不利於己陳述本身之外，其他足資證明
    自白或不利於己之陳述所指之犯罪事實卻具有相當程度真實性之證據而言，雖其
    所補強者，非以犯罪事實之全部為必要，但亦須因補強證據予自白之相互作用，
    本於推理作用，在客觀上足以使人對該犯罪事實獲得確信之心證者，始足當之。
    又共同被告前後供述是否相符、有無重大矛盾、指述是否堅決以及態度是否肯定
    等情，僅足為判斷其供述是否具有瑕疵之參考，因仍屬自白或對己不利陳述之範
    疇，尚不足作為其所述犯罪事實之補強證據。而其與被告間之關係、彼此交往背
    景、有無重大恩怨糾葛等情，因與有無販賣麻醉藥品予其吸用之犯行無涉，亦不
    足藉以補強及擔保其自白為真實之證明力。最高法院八十七年度台上字第二一二
    三號、第三四七一號判決分別著有明文。依上開意旨，本件證人陳智偉、池銀忠
  、成玉仲與被告間，誠如被告供述伊並不認識證人或與渠等不熟其以觀，證人時
    無庸甘冒偽證之刑責，而為不實之陳述，況證人陳智偉及池銀忠二人至多為觀察
    勒戒處分，而無邀寬典減刑之必要，衡情應無誣指可能，渠等於偵查及本院審理
    中所陳自屬真正可採。
三、本院依職權於八十九年十一月十五日於法官室督同書記官及通譯勘驗八十八年八
    月十七日審理之錄音帶，錄音帶之內容與筆錄相符。被告甲○○先於本院第一次
    於八十八年八月十七日審理中供稱：「（問：與陳智偉及池銀忠有無金錢往來？
    ）我與陳智偉及池銀忠並無金錢往來，根本不認識池銀忠，怎麼為扯到我，根本
    不認識成玉仲，是他（指成玉仲）搞的鬼。（問：有無證據需調查？）沒有。」
    嗣本院依職權函查池銀忠與黃錦茹間，透過第二軍郵局八十八年九月十日（八八
    ）勝局（二）字第五一號，八十七年七月至八十八年六月匯款明細，確實有數千
    或數萬元不等之匯款紀錄後，被告甲○○始改供稱：上開匯款是池銀忠自願代陳
    婷（陳佳玲）清償積欠租金，本院筆錄記載不實，並於本案審理中對於上開三名
    證人提起偽證之自訴云云。雖被告無自證己無罪之義務，然仍須提出對己有利之
    證據供法院審酌，被告於本院審理中，就何人承租房屋、租金給付方式及證人池
    銀忠與承租人之關係，前後供述不一，被告上開所辯，顯係臨訟杜撰之詞，不足
    採信。
四、次按刑法上所謂販賣行為，雖只須以營利為目的，而有販入或賣出之行為，即足
    構成，而價金之支付方式或銀貨兩訖或預付或賒欠均無不可。然本件並無任何證
    據證明被告將安非他命予證人陳智偉、池銀忠及成玉仲三人確有獲利，亦無證據
    得知其販入價格，是已難逕以證人陳智偉、池銀忠及成玉仲三人在前所陳買賣用
    語，即認被告獲利又。證人池銀忠於審理中雖證稱：受被告請託之「林林」所交
    付安非他命一包，依市價約三、四萬，被告卻要十二萬元。然此為證人之意見證
    據，不得採為認定被告販賣毒品利得之判決基礎，本院復查無其他積極證據證明
    被告此行為係販售圖利，是依前開說明，自應認定轉讓安非他命之確定事實。末
    被告請求與上開證人對質，而被告與證人之對質須符合關連性、必要性及可能性
    三要件，況本院於八十八年八月二十六日審理中業已讓被告與證人陳智偉、池銀
    忠二人對質，證人成玉仲則是本院囑託台灣板橋地方法院代為訊問，本院認被告
    之請求不符合必要性及可能性，法院澄清義務已盡，併此敘明。
五、核被告甲○○未獲利先後轉讓價值一萬二千元、十二萬元及二十三萬元之第二級
    毒品安非他命予陳智偉、池銀忠及成玉仲，所為係犯毒品危害防制條例第八條第
    二項轉讓第二級毒品罪，公訴意旨漏為斟酌此點，認被告轉讓上開安非他命予證
    人等，所為係犯毒品危害防制條例第四條第二項販賣第二級毒品罪，起訴法條尚
    有未合，惟其基本事實同一，本院自應予審理，並變更其起訴法條。其非法持有
    第二級毒品安非他命之低度行為，應為其轉讓之高度行為所吸收，不另論罪。被
    告先後多次轉讓犯行，時間緊接，手段相若，而犯同一罪名，顯係基於概括之犯
    意為之，為連續犯，應依刑法第五十六條規定，加重其刑。又被告前有妨害公務
    及恐嚇罪，經福建高等法院金門分院以民國八十四年度上易字第五號，各判處有
    期徒刑三月，如易科罰金，均以三百元折算一日，定應執行刑有期徒刑五月，如
    易科罰金，以三百元折算一日，並於八十四年九月十六日執行完畢，有本院依職
    權調執行卷可稽，五年內再犯有期徒刑以上之罪，依法遞加其刑。爰審酌被告之
    品行、犯罪之動機、目的、方法、所生損害、犯罪後態度等一切情狀，量處如主
    文所示之刑。被告轉讓安非他命，犯罪所得財物所得為三十六萬二千元，依毒品
    危害防制條例第十九條之規定沒收之，如全部或一部不能沒收時，以其財產抵償
    之，併此敘明。
據上論斷，應依刑事訴訟法第二百九十九條第一項前段、第三百條，毒品危害防制條
例第八條第二項、第十九條第一項，刑法第十一條、第二十八條、第五十六條、第四
十七條，判決如主文。
本案經檢察官劉仲慧到庭執行職務。
中      華      民      國    八十九    年      十二    月    二十八    日
                                        福建金門地方法院連江刑事庭
                                                法  官  吳  振  富
右判決正本證明與原本無異。
對於本件判決如有不服，應於收受送達後十日內向本院提出上訴書狀，上訴於福建高
等法院金門分院，並按他造當事人之人數附具繕本。
中      華      民      國    八十九    年      十二    月    二十八    日
                                                書記官  林  仁  泰
附錄起訴法條：
毒品危害防制條例【民國 87 年 5 月 20 日 修正】
第  8 條    轉讓第一級毒品者，處一年以上七年以下有期徒刑，得併科新台幣一百萬
         元以下罰金。
            轉讓第二級毒品者，處六月以上五年以下有期徒刑，得併科新台幣七十萬
            元以下罰金。
            轉讓第三級毒品者，處三年以下有期徒刑，得併科新台幣三十萬元以下罰
            金。
            前三項之未遂犯罰之。


司法院資訊處製作；財團法人民間司法改革基金會備份。
